【裁判字號】    92,簡上,444
【裁判日期】    921128
【裁判案由】    清償債務
【裁判全文】
臺灣臺北地方法院民事判決                        九十二年度簡上字第四四四號
    上  訴  人  乙○○
    被  上訴人  富邦商業銀行股份有限公司
                            、.
    法定代理人  甲○○
    訴訟代理人  丙○○
當事人間請求清償債務事件，上訴人對於中華民國九十二年四月三十日之本院台北簡
易庭第一審判決提起上訴，本院於九十二年十一月二十一日言詞辯論終結，判決如下
：
    主      文
上訴駁回。
第二審訴訟費用由上訴人負擔。
    事實及理由
一、被上訴人起訴主張：兩造於民國八十九年一月八日簽訂信用卡使用契約，由上訴
    人領取信用卡（卡號：0000000000000000號，以下簡稱系爭信用卡）使用，依約
    上訴人得持卡至特約商店帳消費，應於記帳消費後次月七日前依約清償全部消費
    額或最低應繳金額，逾期應另給付被上訴人按年利率百分之十九點六九計算之延
    滯利息，並依上述利息加計百分之十之違約金。上訴人持系爭信用卡於九十年十
    月一日及十月四日為三筆消費，金額分別為新台幣（下同）二萬七千九百元、三
    萬三千五百元及六萬二千元，總計十二萬五千一百零二元，惟迄今均未依約清償
    前揭消費費用，依約應自最後繳款截止日之次日即九十年十二月八日起至清償日
    止，按年利率百分之十九點六九計付遲延利息，暨按上開利率之百分之十計付違
    約金，並願供擔保請准宣告假行等語。上訴人則以：系爭三筆爭議消費簽帳單上
    簽名與其本人簽名形式不同，足見該三筆消費非其所為，自不應令其負擔此一債
    務等語抗辯。
二、被上訴人主張上訴人於八十九年一月八日與伊訂立信用卡使用契約，並領用卡號
    為0000000000000000之信用卡使用，依約上訴人即得於各特約
    商店記帳消費或向指定辦理預借現金業務機構預借現金，但應於當期繳款截止日
    前向伊全部清償，或以循環信用方式繳付最低應繳金額，逾期清償者，應另給付
    按年利率百分之十九點六九計算之利息及按前揭利率百分之十計算之違約金之事
    實，為上訴人所不爭執，並據被上訴人提出信用卡申請書、信用卡約定條款等件
    為證，核屬相符，被上訴人此部分之主張堪信為真正。
三、被上訴人另主張上訴人迄至九十年十一月間止，共計消費記帳金額十二萬五千一
    百零二元迄未給付，依約應另給付自最後繳款截止日之次日即九十年十二月八日
    起至清償日止，按年利率百分之十九點六九計算之利息，及按前揭利率百分之十
    計算之違約金等情，為上訴人所否認，並以前詞以為置辯。以下則就上訴人之本
    件上訴意旨，審酌之：
四、按甲方（即上訴人）若逾期繳納每月最低應付款項者，甲方則喪失循環信用之期
    限利益，應按全部未償還餘額價計付本條第一項循環信用利息及違約金，償還乙
    方（即被上訴人），兩造所不爭執之富邦商業銀行信用卡約定條款第十四條定有
    明文。而被上訴人就其主張之前開事實，業據其提出核與所述相符之富邦商業銀
    行歷史帳單彙總查詢、富邦商業銀行信用卡約定條款及客戶消費明細表等件為證
    ，尚堪採信。是上訴人持系爭信用卡記帳消費，被上訴人依約自得請求上訴人返
    還該消費帳款，如有逾期給付之情事，尚應依約給付利息及違約金之事實，自堪
    認定。
五、按當事人主張有利於己之事實者，就其事實有舉證之責任，民事訴訟法第二百七
    十七條前段定有明文。次按若原告對於自己主張之事實已盡證明之責後，被告對
    其主張，如抗辯其不實在，並提出反對之主張者，則被告對其反對之主張亦應負
    證明之責，此為舉證責任分擔之原則，最高法院四十二年臺上字第一七０號、十
    八年上字第二八五五號分別著有判例意旨可資參照。再依兩造所簽定之系爭信用
    卡契約約定條款第六條第一項至第五項約定：貴行應以善良管理人之注意為持卡
    人處理合法使用信用卡交易款項之清償事宜，並自行或由各收單機構提供特約商
    店供持卡人使用信用卡交易。如經貴行同意減收或免收年費者，亦同。持卡人之
    信用卡屬於貴行之財產，持卡人應妥善保管及使用信用卡。貴行僅授權正卡持有
    人或附卡持有人本人在信用卡有效期限內分別使用，不得讓與、轉借、提供擔保
    或以其他方式將信用卡之占有轉讓予第三人或交其使用。持卡人使用自動化設備
    辦理預借現金或進行其他交易，就其交易密碼或其他辨識持卡人同一性之方式，
    應予以保密，不得告知第三人。持卡人不得與第三人或特約商店偽造虛構不實交
    易行為或共謀詐欺，以信用卡簽帳方式或其他方式折換金錢或取得利益。持卡人
    違反第二項至第四項約定致生之應付帳款者，亦應對之負清償責任等語。是上訴
    人依前開約定負有妥善保管系爭信用卡及該信用卡預借現金密碼之義務等情，亦
    堪認定。
六、上訴人固以伊並未遺失系爭信用卡，惟系爭消費帳款非伊所消費云云，並請求調
    查系爭三筆消費帳款之人工授權時之當時持卡人之聲紋比對、系爭三筆信用卡簽
    帳單送請鑑定及當日消費錄影帶云云。首查，上訴人請求調查之當日消費錄影帶
    ，經被上訴人於原審陳報，特約商店已因重複使用而洗掉等語（詳原審卷第六十
    八頁），此部分已無從調查，先予敘明。再查，系爭三筆爭議消費均係在珠寶店
    所為，其交易類別均屬「高風險交易」，均係經由「人工授權」方式而完成交易
    。所謂「高風險交易」即指高單價、易變現之商品，如手機、家電、信用卡預借
    現金及銀樓金飾等消費，因容易成為信用卡冒刷者或某部分具有道德風險之持卡
    人利用消費，以牟取不法利益之商品，經發卡銀行特別將其商品辨識碼（ＭＣＣ
    ＣＯＤＥ）於電腦中註記，並發指令給特約商店，要求特約商店於持卡人之消費
    信用卡刷過刷卡機，辨識卡片真偽及簽名同一性後，尚須電告發卡銀行，由發卡
    銀行之人工授權人員以詢問持卡人之個人資料再為第三層辨識，待辨識無誤後，
    始授權交易，以充份控管風險，此有被上訴人提出附於原審之陳報狀為憑（詳原
    審卷第四十六頁以下），及系爭三筆消費款項於人工授權時，由被上訴人與特約
    商店及持卡人之電話譯文附於本院卷為憑，足見，被上訴人於授權系爭三筆消費
    帳款之風險控管，並無過失，自堪認定。又系爭三筆消費簽帳單，皆為「手刷單
    」，而手刷單之特色即交易時特約商店除須將信用卡刷過刷卡機，做卡片背面磁
    條辨識外，尚須於簽帳單上以油墨將卡片正面拓印其上，以為事後卡片真偽之辯
    認依據。系爭手刷單共三聯，於持卡人簽名後，由特約商店及持卡人各留存一聯
    ，另一聯則由特約商店持向「收單銀行」請款而留存於收單銀行，至收單銀行向
    「發卡銀行」請款，並無須提出簽帳單，惟於發卡銀行之信用卡持卡人表示有消
    費爭議時，始由發卡銀行代向收單銀行調單。經查，系爭三筆刷卡簽單之背面簽
    名為CC二字，該簽名與上訴人所持有之系爭信用卡背面簽名，無明顯不同，且運
    筆轉折均屬相同，並非如上訴人所言，二者簽名間有顯著不同之情事，上訴人此
    部分之主張不足採信，其因此聲請將系爭簽帳單送請鑑定云云，自無必要，一併
    敘明。末查，本件上訴人自認伊從未遺失過系爭信用卡，而系爭三筆爭議消費為
    真卡消費，且經人工授權交易，綜觀被上訴人提出之前揭取得人工授權電話譯文
    ，被上訴人詢問上訴人之最近消費情形、住家電話、繳款習慣、出生年月日、甚
    至生肖等情，上訴人均對答如流，沒有猶豫，顯見上訴人縱主張系爭爭議消費縱
    非伊所親自消費，亦為上訴人授權他人所簽帳消費，否則如何得知如此詳細之資
    料內容？再者，系爭信用卡屬被上訴人所有，依約定上訴人應妥善保管及使用信
    用卡，而系爭信用卡使用迄今，均置於上訴人管領力下，除有上訴人容許第三人
    使用，否則系爭信用卡於未遺失之情形下，如何有遭人冒用而產生系爭消費款項
    之消費？上訴人另抗辯伊並未遺失系爭信用卡，系爭信用卡之消費係遭人冒用云
    云，惟此乃非常態之事實，依法自應由上訴人就具體事實負舉證責任，然上訴人
    就此，迄今均未能舉證以明之，依約自應對此信用卡所生之消費帳款負給付之責
    。是系爭信用卡簽帳消費縱非上訴人所自為，亦係上訴人授權他人所為，準此，
    上訴人請求調查取得人工授權碼當日之持卡人聲紋比對，即屬無益，且無卸於上
    訴人給付之責，本院認無調查之必要。
七、從而，原審判命上訴人應給付被上訴人十二萬五千一百零二元，及自九十年十二
    月八日起至清償日止，按年利率百分之十九點六九計算之利息，並按前揭利率百
    分之十計算之違約金，及准許被上訴人假執行之聲請，經核均無不合，上訴意旨
    指摘原判決不當，求予廢棄改判，為無理由，應予駁回。
八、本件事證已臻明確，兩造其餘攻擊、防禦方法及其他事證與主張，核對本件判斷
    不生影響，爰不一一證述，併此敘明。又上訴人於本院九十二年十一月二十一日
    之言詞辯論期日，以本院如未調查伊所請求聲紋比對之證據，即聲請本院迴避云
    云，惟上訴人前揭迴避之聲請為附條件之聲請，其效力不無可議，本院對於前揭
    證據不予調查，業已說明如前，自得依法判決，一併敘明。
據上論結：本件上訴為無理由，依民事訴訟法第四百三十六條之一第三項、第四百四
          十九條第一項、第七十八條，判決如主文。
中      華      民      國    九十二    年    十一    月    二十八  日
                                  民事第二庭審判長法  官  丁蓓蓓
                                                  法  官  黃雯惠
                                                  法  官  洪純莉
正本係照原本作成
不得上訴
中      華      民      國    九十二    年    十一    月    二十八  日
                                                  書記官  黃慧怡


司法院資訊處製作；財團法人民間司法改革基金會備份。
